臺灣苗栗地方法院民事判決　　　　　　　 93年度勞訴字第5號
原　　　告　乙○○
　　　　　　甲○○
被　　　告　王文龍即易弘企業社
訴訟代理人　廖宜祥律師
上列當事人間請求侵權行為損害賠償事件，本院於民國94年1 月
6 日言詞辯論終結，判決如下：
    主  文
原告之訴及假執行之聲請均駁回。
訴訟費用由原告負擔。
    事  實
甲、原告方面：
一、聲明：
（一）被告應給付原告新台幣（下同）1,470,000 元，及自起訴
      狀繕本送達翌日起至清償日止，按年利率5 ％計算之利息
      。
（二）願供擔保聲請宣告假執行。
二、陳述：
（一）訴外人即原告之子彭志謙於民國92年7 月25日起受僱於被
      告，從事高鐵工程竹北段雜役工，每日薪資為1,700 元。
      惟被告卻未依勞工保險條例第6 條、第11條之規定，為彭
      志謙辦理參加勞工保險。嗣彭志謙於93年1 月20日，被告
      宴請員工尾牙餐宴並發放工資後，在新竹市○○路台一線
      發生車禍，經送醫後不治死亡。
（二）被告未為彭志謙辦理參加勞工保險，以致彭志謙死亡後，
      原告無法以被保險人父母之身分，依勞工保險條例第63條
      之規定，向勞工保險局請領死亡給付之喪葬津貼及遺屬津
      貼。彭志謙每月薪資以42,000元計算，則原告得請領遺屬
      津貼30個月，喪葬津貼5 個月，合計原告得領取之死亡給
      付共為1,470,000 元。原告曾於93年5 月31日聲請苗栗縣
      勞資關係協會勞資爭議協調會調解，惟被告竟否認與彭志
      謙間有僱用關係存在。然被告於協調會上已自承於尾牙餐
      宴當日，曾當面徵詢彭志謙農曆過年後是否願意再回公司
      上班，當時亦有數名員工在場，惟彭志謙未給予正面回應
      ，據此被告竟主張與彭志謙之僱用關係已不存在。被告片
      面主張終止僱用契約，於法無據，其應賠償原告未能依勞
      工保險條例請領給付之損害，此依侵權行為及勞工保險條
      例第72條第1 項之規定，請求被告給付如訴之聲明所示。
（三）對被告抗辯所為之陳述：彭志謙為臨時工，平日須待被告
      通知，有工作始上工。彭志謙發生車禍之前，已接近過年
      ，衡諸情理，一般員工不會在過年之前表示辭職換工作。
      且依被告所提93年1 月之點工表所示，接近過年之際，彭
      志謙之數位同事均無工作，足見93年1 月間係工作份量較
      少，並非彭志謙不工作。彭志謙93年1 月10日後係在家等
      候工作，且其於同月12、13日又因感冒在家休息，同月14
      日雖有領班通知上工，卻又於上班途中通知沒有工作，彭
      志謙隨即返家休息，迄至車禍發生之93年1 月20日止，被
      告均未再通知彭志謙上工。再者，並無書面辭呈可證明彭
      志謙確已辭職，且倘如彭志謙已於93年1 月10日離職，則
      為何93年1 月20日尾牙宴發放薪資時，被告未將彭志謙93
      年1 月份之薪資結清，而係在過年後，被告方請人送來彭
      志謙93年1 月份4 天之工資。又倘若彭志謙非被告員工，
      何以被告先後於彭志謙之喪禮及調解會上欲以300000元與
      原告和解？足見被告主張彭志謙於93年1 月10日離職係卸
      責之詞，不足採信。
三、證據：提出扣繳憑單、新竹市○○○道路交通事故證明書、
    勞工保險局函、苗栗縣勞資關係協會勞資爭議協調會議記錄
    ，並聲請訊問證人丁○○。
乙、被告方面：
一、聲明：如主文所示，並陳明如受不利判決，願供擔保聲請宣
    告免為假執行。
二、陳述：彭志謙係於92年7 月25日起至93年1 月10日止，受僱
    於被告，其於93年1 月份僅上班4 日，共領得薪資6,800 元
    ，被告之領班丙○○告知被告彭志謙辭職，故雙方之僱用契
    約已於93年1 月10日即合意終止。彭志謙於尾牙餐會時亦告
    知被告其已於桃園找到工作，且證人丙○○、吳志成亦明白
    證述彭志謙於93年1 月10日後即已離職至桃園覓職，足見被
    告主張雙方已終止僱用契約乙節為真實。被告雖未依法於彭
    志謙在職期間內為其投保就業保險，惟被告亦已依法繳納罰
    鍰在案。是彭志謙於離職後酒醉駕車肇事，與勞工保險給付
    無涉，原告主張被告應負損害賠償之責，核屬無據。
三、證據：勞工保險局函、行政院勞工委員會函、勞工保險局罰
    鍰繳納通知單罰鍰明細表、簽到表、工作表、出工表、竹北
    工地點工表、領薪表、差勤單，並聲請訊問證人丙○○、吳
    志成。
    理    由
一、查原告主張其子彭志謙於92年7 月25日起受僱於被告，從事
    高鐵工程竹北段雜役工。惟被告卻未依勞工保險條例第6條
    、第11條之規定，為彭志謙辦理參加勞工保險。嗣彭志謙於
    93年1 月20日，被告宴請員工尾牙餐宴並發放工資後，在新
    竹市○○路台一線發生車禍，經送醫後不治死亡之事實，業
    據其提出扣繳憑單、新竹市○○○道路交通事故證明書為證
    ，且為被告所不爭執，自堪信為真實。
二、原告主張彭志謙發生車禍死亡之時，與被告仍有僱用關係等
    情，為被告所否認，並以彭志謙於93年1 月10日後即離職等
    語資為抗辯。是本件兩造所爭執者，乃彭志謙迄至93年1 月
    20 日 發生車禍之時，是否仍與被告有僱用關係？經查：
（一）依被告所提出93年1 月份竹北工地點工表（下稱點工表）
      所示，彭志謙於93年1 月份僅分別於5 、6 、7 、10日上
      班，其後即未有出勤記錄，另竹北工地包括彭志謙在內共
      有11人，其中有9 人於93年1 月12日至93年1 月18日期間
      仍有出勤紀錄，其中又有7 人於93年1 月15日至18日之間
      仍持續上班，而原告對於該點工表之真正並不爭執。
（二）證人即被告領班、彭志謙之班長丙○○到庭證稱：彭志謙
      在元旦後、過年前就告訴我已找到新工作，最晚做到1月
      十幾日就不作了，後來彭志謙有來工作幾天後就沒來了，
      我也有告知被告彭志謙要離職的事，我們不需要辦離職手
      續，口頭告知即可等語明確。另證人即彭志謙之同事吳志
      成亦證述：彭志謙有來時，我們都是一起工作的，他大概
      作到93年1 月初，尾牙餐宴之前就沒作了，我有聽到彭志
      謙說他想換工作，他告訴我要去桃園上班，而且他說不作
      的事情，大家都知道等語綦詳，查依前開點工表所示，證
      人丙○○及吳志成於竹北工地分別工作至93年1 月17、18
      日，堪信其等對於竹北工地工人整體出勤狀況較為瞭解，
      且衡酌證人均與本件訴訟並無利害關係，其當無設詞偏頗
      之理，是其等證述有關彭志謙已覓得新工作而辭職等情，
      應堪採信。
（三）原告雖主張依點工表所示，93年1 月份工作量減少，並非
      彭志謙不工作，故彭志謙93 年1月10日後係在家等候工作
      ，同月14日雖有領班通知上工，卻又於上班途中通知沒有
      工作，彭志謙隨即返家休息等語，然查，原告並未能就前
      開事實舉證以實其說；再者，證人吳志成亦證述：93年1
      月份係在竹北工地作，每天來作的人數不一定，一般說來
      如果沒下雨每天都要工作。有時如果不需要那麼多人時，
      領班只通知一部份人工作，通常前一天就會告知，在竹北
      工地工作時，並未曾聽領班說過所需工人人數較少，或叫
      彭志謙不用來工作等情明確。況且93年1 月15日至工作結
      束之18日期間，竹北工地仍有7 人出勤，數量非小，顯示
      工作量並無銳減情形，倘非彭志謙已辭職，其應無不到班
      之理，領班亦無不通知其工作之理。另證人即曾受僱於被
      告之丁○○雖證稱：彭志謙與其還沒過年時就沒有工作，
      因為被告未派遣工作給我們，我沒有離職，但被告沒有通
      知我去工作等語，惟依點工表所示，93年1 月份，證人丁
      ○○並未在竹北工地工作，且證人亦表示不知彭志謙是否
      辭職等語，顯見證人丁○○對於93年1 月份竹北工地之出
      勤狀況及彭志謙是否離職等情均不知悉，是其證詞亦不足
      對原告主張之前開事實為有利之認定。
（四）按民事訴訟法第277 條規定，當事人主張有利於己之事實
      者，就其事實有舉證之責任。又按原告於其所主張之起訴
      原因，不能為相當之證明，而被告就其抗辯事實，已有相
      當之反證者，當然駁回原告之請求，最高法院著有20年上
      字第2466號判例可資參照。綜前所述，彭志謙僅上班至93
      年1 月10日，且其已告知領班丙○○，表達已覓得新工作
      故須離職之意，而原告迄未能舉證證明彭志謙與被告之僱
      用關係係持續至93年1 月20日為止。從而，被告抗辯與彭
      志謙已合意終止僱用關係，彭志謙於93年1 月10日後即離
      職等情，應堪採信。
三、按年滿十五歲以上，六十歲以下，受僱於僱用五人以上公司
    、行號之員工，應以其雇主或所屬團體或所屬機構為投保單
    位，全部參加勞工保險為被保險人。又符合第6條規定之勞
    工，各投保單位應於其所屬勞工到職、入會、到訓、離職、
    退會、結訓之當日，列表通知保險人；其保險效力之開始或
    停止，均自應為通知之當日起算，勞工保險條例第6 條第2
    款、第11條定有明文。是彭志謙受僱於被告期間，被告固有
    義務為其投保勞工保險，惟彭志謙之僱用契約僅存續至93年
    1 月10日為止等情，業如前述，是依前開勞工保險條例第11
    條之規定，倘若被告已為彭志謙投保，亦應於93年1 月11日
    彭志謙離職之日，列表通知保險人，則保險效力之停止，即
    自通知之當日起算。據此以言，縱使被告為彭志謙投保勞工
    保險，於彭志謙離職並通知保險人起，保險效力即停止，原
    告即無從依據勞工保險請求各項給付。本件彭志謙係於離職
    後之93年1 月20日發生車禍死亡，縱使其曾參加勞工保險，
    保險效力亦自離職日後停止，原告本不得基於勞工保險條例
    之規定請求喪葬津貼及遺屬津貼，是原告並未因被告未替彭
    志謙加保之行為受有損害。從而，原告本於侵權行為之法律
    關係及勞工保險條例第72條之規定，請求被告賠償原告未能
    依勞工保險條例請領喪葬津貼、遺屬津貼共1,470,000 元之
    損害及法定遲延利息，即屬無據，應予駁回。又原告之訴既
    經駁回，其假執行之聲請已失所附麗，應併予駁回。
四、本件事證已臻明確，兩造其餘攻擊防禦方法及舉證，均核與
    本件判決結果不生影響，爰不一一贅述，附此敘明。
五、據上論結，本件原告之訴為無理由，依民事訴訟法第78條，
    判決如主文。
中　　華　　民　　國　　94　　年　　1 　　月　　20　　日
                  民事庭法　官
以上正本係照原本作成。
如對本判決上訴，須於判決送達後20日內向本院提出上訴狀。
中　　華　　民　　國　　94　　年　　1 　　月　　20　　日
                        書記官　林美鳳
